臺灣高等法院民事裁定　　　　　　　　　95年度抗字第1799號
抗　告　人　甲○○
上列抗告人因與相對人奇軒有限公司間聲請假扣押事件，對於中
華民國95年11月10日臺灣臺北地方法院95年度裁全字第16844號
裁定提起抗告，本院裁定如下：
    主  文
抗告駁回。
抗告費用由抗告人負擔。
    理  由
一按債權人就金錢請求或得易為金錢請求之請求，欲保全強制執
  行者，得聲請假扣押。假扣押非有日後不能強制執行或甚難執
  行之虞者，不得為之。請求及假扣押之原因應釋明之。前項釋
  明如有不足，而債權人陳明願供擔保或法院認為適當者，法院
  得定相當之擔保，命供擔保後為假扣押，民事訴訟法第522條
  第1項、第523條第1項、第526條第1項、第2項分別定有明文。
  又釋明事實上之主張者，得用可使法院信其主張為真實之一切
  證據。但依證據之性質不能即時調查者，不在此限，民事訴訟
  法第284條亦定有明文。是假扣押制度係為保全強制執行而設
  ，故凡假扣押之聲請，必須有將來不能執行或執行困難之虞，
  始得為之。所謂不能強制執行，如債務人浪費財產，增加負擔
  ，或就其財產為不利益之處分，將成為無資力之情形等是；所
  謂恐難執行，如債務人將移住遠方或逃匿是也（最高法院19年
  抗字第232號判例意旨參照）。次按假扣押為保全程序而非確
  定私權之訴訟程序，請求及假扣押之原因雖應釋明，或由債權
  人就債務人所應受之損害，供法院所定之擔保以補釋明之不足
  ，但債權人本案債權是否確實存在，則非保全程序所應審認之
  事項，此觀民事訴訟法第526條之規定自明（最高法院61年台
  抗字第589號判例參照）。
二經查，相對人即債權人於原法院主張：抗告人甲○○為原審共
  同債務人青山茶葉公司（下稱青山公司）之負責人，青山茶葉
  公司於民國95年3月27日發生火災，因延燒而對伊公司造成煙
  薰現象，致伊公司產品與原物料損失，合計新台幣（下同）73
  萬7,058元，伊自得請求青山公司及抗告人賠償。因青山公司
  及抗告人拒絕賠償，伊復頃聞渠等有脫產情事，為保全伊之債
  權，爰聲請裁定假扣押，並願供擔保以代釋明等情，已據其提
  出相對人火災證明、火災損失估計表、原物料報廢申請書、95
  年度營業人銷售額與稅類申報書、申請調解火災災害賠償說明
  、調解不成立證明書及台灣台北地方法院檢察署檢察官95年度
  偵字第14960號緩起訴處分書等件影本為證（見原審卷第5-
  10、13-22頁），原審復據相對人陳明願供擔保以補假扣押原
  因釋明之不足，依首開規定，命債權人供擔保25萬元後，得對
  青山公司及抗告人之財產在73萬7,058元之範圍內為假扣押，
  並無不合（青山公司未據提起抗告，已告確定）。
三抗告意旨雖以：相對人係因青山公司火災事變而受損，非伊執
  行公司業務之行為而受損，自不得將伊同列為假扣押事件之債
  務人，且相對人未舉證釋明即指稱伊脫產，亦屬不實。原裁定
  竟准許相對人供擔保而對伊財產為假扣押，顯有違誤。爰提起
  抗告，求予廢棄原裁定等語。惟查：
  (一)相對人所稱抗告人為青山公司負責人，就青山公司用電安全
    未予維護，致青山公司失火而波及伊公司，其得請求抗告人
    損害賠償而聲請假扣押一節，業據提出台灣台北地方法院檢
    察署檢察官95年度偵字第14960號緩起訴處分書影本為證，
    即已就其對抗告人請求及假扣押之原因盡釋明之責。抗告人
    所辯伊與本件無關，相對人不應將其與青山公司同列為債務
    人云云，乃屬實體上之爭執，應待本案解決之問題，依上開
    說明，自非本件假扣押程序所得審究，其此部分之抗辯，要
    無可採。
  (二)抗告人原有坐落台北市○○區○○段一小段0274地號土地及
    其上同小段1038建號建物即門牌台北市○○○路○段100號、
    1043建號建物即門牌台北市○○○路○段100號地下層（下稱
    系爭房地），其上設有本金最高限額1,200萬元之抵押權，
    有土地及建物謄本可稽（原法院95年度執全字第4821號卷第
    7-9頁，本院卷第5-7頁）。相對人於95年11月29日依原裁定
    對系爭房地聲請假扣押強制執行獲准（同卷第10、11、15-
    18頁），因抗告人提供擔保金73萬7,058元，原法院乃撤銷
    執行命令及囑託塗銷查封登記，有原法院提存所95年12月8
    日 (95)存字第6931號函、民事執行處通知及囑託塗銷查封
    登記書等件可稽（同卷第20、22、21頁）。惟抗告人旋於95
    年12月12日將系爭房地出賣予第三人楊惠卿，並於同月22日
    辦妥所有權移轉登記，有土地及建物登記謄本可稽（本院卷
    第16-18頁）。已足使本院對抗告人就其財產為不利益之處
    分，將成為無資力之情形產生相當心證。揆諸上開說明，相
    對人已釋明假扣押有日後不能強制執行或甚難執行之虞，並
    經原法院命其供擔保後為假扣押，核無不合。抗告人所辯其
    未脫產，相對人未予舉證云云，亦無足取。
四從而，抗告意旨指摘原裁定關於對抗告人准予假扣押部分不當
  ，求予廢棄，為無理由，應予駁回。爰裁定如主文。
中　　華　　民　　國　　96　　年　　1 　　月　　9 　　日
                    民事第十六庭
                        審判長法　官  沈方維
　　　　　　　　　　　        法　官　湯美玉
　　　　　　　　　　　        法　官　張競文
正本係照原本作成。
不得再抗告。
中　　華　　民　　國　　96　　年　　1 　　月　　9 　　日
　　　　　　　　　　　　　　　書記官  章大富
